【裁判字號】    92,交聲,415
【裁判日期】    920528
【裁判案由】    違反道路交通管理處罰條例聲明異議
【裁判全文】
臺灣臺北地方法院交通事件裁定                    九十二年度交聲字第四一五號
    聲明異議人
    即受處分人  甲○○
右列受處分人因違反道路交通管理處罰條例案件，對交通部公路總局臺北區監理所於
中華民國九十二年二月二十一日所為之處分（北監自裁字第裁四○—ＡＢＶ六六二九
六三號）聲明異議，本院裁定如左：
    主  文
原處分撤銷。
甲○○不罰。
    理  由
一、按犯罪事實應依證據認定之，無證據不得推定其犯罪事實，刑事訴訟法第一百五
    十四條定有明文。次按認定犯罪事實所憑之證據，雖不以直接證據為限，間接證
    據亦包括在內；然而無論直接或間接證據，其為訴訟上之證明，須於通常一般之
    人均不致有所懷疑，而得確信其為真實之程度者，始得據為有罪之認定，倘其證
    明尚未達到此一程度，而有合理之懷疑存在時，事實審法院復已就其心證上理由
    予以闡述，敘明其如何無從為有罪之確信，因而為無罪之判決，尚不得任意指為
    違法，最高法院則著有七十六年台上字第四九八六號判例要旨可參，而法院受理
    交通事件，依據道路交通處罰條例第八十九條前段之規定準用刑事訴訟法之規定
    ，亦即法院於受理交通聲明異議事件時，如經證據調查之程序，就原處分機關認
    定行為人違反道路交通管理處罰條例之事實仍存有合理之懷疑而無法達到確信為
    真實之程度，本院即應基於罪疑惟輕之原則為有利於行為人之解釋，作對行為人
    有利之認定。
二、本件原處分意旨略以：受處分人即聲明異議人甲○○於民國八十九年十月十九日
    凌晨一時零五分許，駕駛車牌號碼Ｐ九—二九一六號自用小客車途經臺北市○○
    區○○路某處，為當時任職臺北市政府警察局文山第一分局警員陳扶昌攔檢後，
    發現受處分人未攜帶駕駛執照，且經測量受處分人之呼吸酒精濃度為每公升零點
    五三毫克，因認受處分人係違反道路交通管理處罰條例相關規定，而當場開立北
    監自裁字第裁四○—ＡＢＶ六六二九六三號舉發通知單，而原處分機關即交通部
    公路總局臺北區監理所認受處分人確有前開交通違規行為，而於九十二年二月二
    十一日依據道路交通管理處罰條例第三十五條第一項第一款、第二十五條第三款
    （贅載第一項）規定裁處罰鍰新臺幣一萬二千六百元，並吊扣駕駛執照六個月。
三、訊據受處分人辯稱：系爭車輛雖於八十九年間為伊所有，但係供公司同事及伊一
    同使用，伊於案發當時並無酒醉駕駛車輛為警取締，而因為已經離開該公司甚久
    ，並無法找出究竟為何人酒醉駕駛車輛等語。經查：證人陳扶昌警員於本院調查
    中到庭結證稱：因為舉發案件很多，已經不記得本案酒醉駕車的行為人是否為受
    處分人等語（見本院九十二年五月二十六日訊問筆錄），並比對本件舉發通知單
    、呼吸酒精測量單、舉發交通違規代保管車輛移置通知單、受處分人申述書、聲
    明異議狀、本院訊問筆錄之簽名，舉發通知單、呼吸酒精測試單及舉發交通違規
    代保管車輛移置通知單上「甲○○」之簽名相同，而受處分人申述書、聲明異議
    狀、本院訊問筆錄之「甲○○」簽名亦相同，惟前後二者之簽名顯不相同，且呼
    吸酒精測試單上亦無當時違規行為人之指印可供比對，故受處分人是否即為本件
    之交通違規行為人，實有疑問。既就受處分人是否為原處分機關所指違反道路交
    通管理處罰條例之行為人仍存有上開合理之懷疑，本院即應依據上開規定及說明
    為有利於受處分人之解釋而認受處分人並無前開交通違規行為，舉發單位及原處
    分機關對於本件遽以舉發及裁罰，顯與法未合，原處分人提出本件聲明異議為有
    理由，爰將原處分撤銷並為不罰之諭知。
據上論斷，應依道路交通案件處理辦法第二十條前段，裁定如主文。
中      華      民      國    九十二    年      五      月    二十八    日
                              臺灣臺北地方法院交通法庭
                                        法  官  唐于智
右正本證明與原本無異。
如不服本裁定，應於裁定送達後五日內向本院提出抗告狀。
                                        書記官  陳俐妙
中      華      民      國    九十二    年      五      月    二十八    日


司法院資訊處製作；財團法人民間司法改革基金會備份。
